【裁判字號】    97,台上,3371
【裁判日期】    970717
【裁判案由】    貪污
【裁判全文】
最高法院刑事判決            九十七年度台上字第三三七一號
上  訴  人  甲○○
            丙○○
共      同
選任辯護人  簡承佑律師
            陳淑香律師
            張育誠律師
上  訴  人  乙○○
            丁○○
上列上訴人等因貪污案件，不服台灣高等法院台南分院中華民國
九十七年一月九日第二審更審判決（九十六年度重上更(五)字第四
二０號，起訴案號：台灣雲林地方法院檢察署八十七年度偵字第
一一０八、一一二二、一一二三、一二四五、一四七四、一五五
九、一七八四號），提起上訴，本院判決如下：
    主  文
原判決撤銷，發回台灣高等法院台南分院。
    理  由
本件原判決認定上訴人甲○○、丙○○、乙○○、丁○○有其事
實欄所載之犯行，因而撤銷第一審關於丁○○部分；甲○○、丙
○○違背職務收受賄賂部分；乙○○違背職務要求賄賂部分之判
決，改判論甲○○、乙○○以共同公務員，對於違背職務之行為
收受賄賂罪，量處甲○○有期徒刑壹拾貳年，乙○○處有期徒刑
柒年；論丙○○以非公務員與公務員共同對於違背職務之行為收
受賄賂罪，量處有期徒刑陸年；論丁○○以連續對於公務員，關
於違背職務之行為交付賄賂罪，量處有期徒刑年；並均諭知相
關之從刑；固非無見。
惟查：(一)、有罪判決書所認定之事實，為判斷其適用法令當否之
準據，法院應將依職權認定與論罪科刑有關之犯罪事實，翔實記
載，然後逐一說明其憑以認定之證據，並使事實認定與理由說明
互相適合，方為合法。倘若事實認定與理由說明，不相一致，或
事實或理由之記載，前後齟齬，按諸刑事訴訟法第三百七十九條
第十四款後段規定，均屬判決理由矛盾，當然為違背法令。原判
決先於理由乙、第五段之(三)謂第一審判決認甲○○尚犯有圖利罪
，及公訴人就甲○○、丙○○、乙○○所犯對違背職務之行為收
受賄賂、洩漏國防以外之秘密、詐欺及違反公平交易法等罪，並
未認各該罪間有裁判上一罪之關係，第一審判決既認詐欺、及違
反公平交易法部分之犯罪不能證明，竟未於主文為無罪判決之諭
知，逕以此部分公訴人認與論罪科刑之有罪部分，有裁判上一罪
關係，而不另為無罪之諭知，亦有未當等語（見原判決第三十四
頁第四至十行）。核與理由丙謂甲○○、乙○○、丙○○另被訴
涉犯圖利、詐欺、違反公平交易法第十四條、第三十五條之行業
聯合等罪嫌，丁○○另被訴涉犯詐欺及違反公平交易法第十四條
、第三十五條之行業聯合等罪嫌部分，經審理結果認該部分之犯
罪尚屬不能證明，因公訴意旨認與成罪部分，有裁判上一罪之牽
連關係，依審判不可分原則，爰不另為無罪判決之諭知等語（見
原判決第三十八頁第十五至二十二行）之說明，有前後相齟齬之
矛盾。(二)、甲○○、乙○○、丙○○被訴涉犯圖利、詐欺、違反
公平交易法等罪嫌及甲○○、乙○○被訴洩漏國防以外秘密罪嫌
部分，似分別經原審法院於上訴審及第一次、第二次更審判決確
定，如果無訛，原判決又於理由丙說明不另為無罪之諭知，亦有
對已判決確定之案件重複判決，而違背一事不再理之原則，同有
未合。(三)、原判決認甲○○以違背職務之行為，使丁○○標得工
程，而收受賄賂，論處上訴人四人前開罪刑，但未敘明甲○○或
乙○○究竟違背何項法令上所應遵守之職務行為及其所憑之依據
和理由，尚嫌理由欠備。(四)、原判決事實欄先載明乙○○明知甲
○○與包商丁○○二人勾結，以假比價方式由丁○○承包工程，
再由甲○○向丁○○索賄，竟與甲○○基於共同（索賄）之犯意
聯絡，再進行各次招標事宜，似指甲○○、乙○○於工程發包前
即互有索賄犯意聯絡，但同欄(三)則謂甲○○於原判決附表一編號
1、2所示二件工程相繼由丁○○得標承作後之民國八十五年十一
月間，透過乙○○向丁○○索賄，乙○○即向丁○○示意原判決
附表一編號3 所示之崙背鄉羅厝公墓墓區綠化美化第二期工程亦
將指定由其承作，而連同原判決附表一編號1、2所示共三件工程
，向丁○○索賄約新台幣一百零六萬元付與甲○○，則甲○○、
乙○○共謀索賄之時間，係在三件工程發包之前，抑在部分工程
發包之後？攸關犯意之認定，有待究明釐清，業經本院第二次發
回更審時予以指明，原判決仍未釐清論明，瑕疵依然存在，尚有
違誤。上訴人等上訴意旨分別指摘原判決關於其本人部分不當，
尚非全無理由，應認仍有撤銷原判決發回更審之原因。
據上論結，應依刑事訴訟法第三百九十七條、第四百零一條，判
決如主文。
中    華    民    國  九十七  年    七    月   十七   日
                      最高法院刑事第九庭
                          審判長法官  洪  文  章
                                法官  王  居  財
                                法官  郭  毓  洲
                                法官  黃  梅  月
                                法官  邱  同  印
      本件正本證明與原本無異
                                      書  記  官
中    華    民    國  九十七  年    七    月  二十二  日
                                                      V


司法院資訊處製作；財團法人民間司法改革基金會備份。
